臺灣高等法院高雄分院刑事判決　　　　96年度上訴字第2440號
上　訴　人　臺灣高雄地方法院檢察署檢察官
被　　　告　甲○○
上列上訴人因被告違反毒品危害防制條例案件，不服臺灣高雄地
方法院96年度訴字第4464號中華民國96年10月31日第一審判決（
起訴案號：臺灣高雄地方法院檢察署96年度毒偵字第8452號），
提起上訴，本院判決如下：
    主  文
原判決撤銷，發回臺灣高雄地方法院。
    理  由
一、公訴意旨略以：被告甲○○（下稱被告）於民國96年6 月30
    日21時40分許起回溯24小時內之某時（不含公權力拘束期間
    ），在高雄縣美濃鎮○○路○段6 巷11號住處廁所內，施用
    第一級毒品海洛因及第二級毒品甲基安非他命各1 次。嗣為
    警於96年6 月30日20時30分許，在高雄縣六龜鄉○○村○○
    路9 號之3 查獲，並扣得海洛因1 包（毛重0.37公克）、甲
    基安非他命1 包（毛重1.46公克）、吸食器1 只，因認被告
    涉犯毒品危害防制條例第10條第1 項施用第一級毒品罪嫌，
    及同條例第10條第2 項施用第二級毒品罪嫌。
二、原審雖以被告自96年5 月起至同年5 月24日1 時許止，每日
    均在高雄縣內門鄉三平村二埔24號及同縣旗山鎮等處，以摻
    水後注入針筒注射方式施用海洛因。又自96年5 月起至同年
    5 月24日10時許，在上揭處所，每日以放入玻璃球內燃燒吸
    食方式施用甲基安非他命。以上犯行，經警於96年5 月24日
    6 時5 分許查獲，業經原審於96年9 月21日以96年度訴字第
    3225號判決分別判處有期徒刑10月、8 月，定執行刑為有期
    徒刑1 年4 月，已於同年11月1 日確定。被告於該案偵審期
    間，除公訴意旨所指之本件外，又於96年7 月30日10時許、
    96年7 月30日14時10分許回溯24小時內之某時、96年8 月8
    日2 時許、96年8 月8 日19時40分許回溯24小時內之某時，
    多次施用海洛因及甲基安非他命，此有臺灣高雄地方法院檢
    察署檢察官96年度毒偵字第6929號、第7752號起訴書可按。
    被告明知海洛因及甲基安非他命為毒品，無法克制，於密切
    接近之時地施用多次，顯見確已成癮，產生依賴性，係出於
    反覆、延續施用之單一行為決意，在行為概念上，應評價為
    包括一罪之集合犯，較為合理，也較符合社會通念。公訴意
    旨所指被告本件之施用海洛因及甲基安非他命犯行，與業經
    判決之施用海洛因及甲基安非他命犯行，係包括一罪之實質
    上一罪關係，為同一案件。前案既已確定，本件應為確定判
    決效力所及，因而不經言詞辯論，逕為諭知免訴之判決。
三、按刑法於95年7 月1 日修正施行，關於刑法第56條連續犯規
    定修正理由之說明，謂「對繼續犯同一罪名之罪者，均適用
    連續犯之規定論處，不無鼓勵犯罪之嫌，亦使國家刑罰權之
    行使發生不合理之現象」、「基於連續犯原為數罪之本質及
    刑罰公平原則之考量，爰刪除有關連續犯之規定」等語，即
    係將本應各自獨立評價之數罪，回歸本來就應賦予複數法律
    效果之原貌。因此，就刑法修正施行後多次施用毒品之犯行
    ，採一罪一罰，始符合立法本旨。則刑法修正施行前連續施
    用毒品部分，應依刑法第2 條第1 項之規定，適用修正前連
    續犯之規定論以一罪；刑法修正施行後之多次施用犯行，除
    符合接續犯之要件外，則應一罪一罰，再就刑法修正施行後
    之數罪，與修正前依連續犯規定所論之一罪，數罪併罰，合
    併定其應執行之刑。又事實審法院於定應執行之刑時，應視
    各案情節之輕重「合併減輕」而為妥適之裁量，不致發生刑
    罰過重之不合理現象。至所謂集合犯係指立法者所制定之犯
    罪構成要件中，本即預定有數個同種類行為而反覆實行之犯
    罪而言。故是否集合犯之判斷，客觀上，自應斟酌法律規範
    之本來意涵、實現該犯罪目的之必要手段、社會生活經驗中
    該犯罪必然反覆實行之常態及社會通念等；主觀上，則視其
    反覆實施之行為是否出於行為人之一個犯意，並秉持刑罰公
    平原則，加以判斷之。稽以行為人施用毒品之原因，不一而
    足，其多次施用毒品之行為，未必皆出於行為人之一個犯意
    決定；且觀諸毒品危害防制條例第10條第1 項、第2 項施用
    毒品罪之構成要件文義衡之，實無從認定立法者本即預定該
    犯罪之本質，必有數個同種類行為而反覆實行之集合犯行，
    故施用毒品罪，應非集合犯之罪。行為人各次施用毒品之行
    為，均係為滿足各該次之毒癮，於滿足毒癮後，該次行為即
    已完成；是各次均為各自獨立之行為，各具獨立性，其前後
    次施用毒品行為間，自無密切不可分之關係，各自獨立構成
    同一施用毒品罪責，顯然不合接續犯之構成要件，此為最高
    法院所採之最新見解（最高法院96年度第9 次刑事庭會議記
    錄），即已認定刑法於95年7 月1 日修正施行後，關於施用
    毒品之行為，並無集合犯之適用，而應以被告施用毒品之次
    數，定其犯罪行為數。
四、本件被告施用海洛因及甲基安非他命之行為，係在96年6 月
    30日21時40分許起回溯24小時內之某時（不含公權力拘束期
    間），與前案確定判決所認定之96年5 月24日1 時許，最後
    1 次施用海洛因，及96年5 月24日10時許，最後1 次施用甲
    基安非他命，依時間上之間隔，顯係各別成立之犯罪，並非
    接續犯或集合犯，原審未察，遽為免訴之判決，尚有未合。
    檢察官上訴意旨，執此指摘原判決不當，為有理由，自應由
    本院撤銷改判，發回原審法院另為適當之審理，並不經言詞
    辯論為之。
據上論斷，應依刑事訴訟法第369 條第1 項但書、第372 條，判
決如主文。
中　　華　　民　　國　　96　　年　　12　　月　　17　　日
                  刑事第五庭    審判長法  官  曾永宗
                                      法  官  任森銓
                                      法  官  王伯文
以上正本證明與原本無異。
第二級毒品部分，不得上訴。
第一級毒品部分，如不服本判決應於收受本判決後10日內向本院
提出上訴書狀，其未敘述上訴理由者，並得於提起上訴後10日內
向本院補提理由書狀（應附繕本）「切勿逕送上級法院」。
中　　華　　民　　國　　96　　年　　12　　月　　17　　日
　　　　　　　　　　　　　　　　　　　書記官  黎  珍
